【裁判字號】    89,易,557
【裁判日期】    890421
【裁判案由】    誣告
【裁判全文】
臺灣臺南地方法院刑事判決                          八十九年度易字第五五七號
    公  訴  人  臺灣台南地方法院檢察署檢察官
    被      告  乙○○
右列被告因誣告案件，經檢察官提起公訴（八十八年度偵字第一四七三二號）本院判
決如左：
      主      文
乙○○無罪。
      理      由
一公訴意旨略以：乙○○明知其所簽發，付款人為萬通商業銀行北台南分行，票載
    日期為民國八十七年十月五日，票據號碼 AE0000000，面額為新台幣（下同）十
    一萬二千三百元之支票一紙（以下簡稱系爭支票），經其於八十八年九月間交付
    賀盛華作為支付會款之用，並非遭竊，竟於八十八年十月五日向萬通商業銀行北
    台南分行申請掛失止付系爭支票，並同時填具致警察局之遺失票據申報書，未指
    定犯人向該管公務員誣告犯罪，因認乙○○涉有刑法第一百七十一條第一項之誣
    告罪嫌云云。
二、按犯罪事實應依證據認定之，無證據不得推定其犯罪事實，又不能證明被告犯罪
    者，應為無罪之諭知，刑事訴訟法第一百五十四條、第三百零一條第一項分別定
    有明文。次按事實之認定應憑證據，如未能發現相當證據或證據不足以證明，自
    不能以推測或擬制之方法以為裁判之基礎；又若誤信為有此事實，或以為有此嫌
    疑而告訴或告發者，並不能指為誣告；誣告罪之成立，以告訴人所訴被訴人之事
    實必須完全出於虛構為要件，若有出於誤會或懷疑有此事實而為申告，以致不能
    證明其所訴之事實為真實，縱被訴人不負刑責，而告訴人本缺乏誣告之故意，亦
    難成立誣告罪名，最高法院四十年臺上字第八六號、二十一年上字第六０七號、
    四十四年台上字第八九二號分別著有判例可稽。訊據被告乙○○固坦承於右揭時
    地確曾向萬通商業銀行北台南分行申請掛失止付系爭支票，並同時填具致警察局
    之遺失票據申報書等情，惟堅決否認有何誣告之犯罪故意，辯稱「因與案外人甲
    ○○有合夥做生意，曾遭甲○○竊取支票使用，有提告訴，因而懷疑此張支票亦
    係遭甲○○竊用，故申請掛失止付。且於掛失當日回家查證系爭支票係開予賀盛
    華支付會錢之後，翌日即向萬通商業銀行北台南分行陳明，萬通商業銀行北台南
    分行職員以只要不向法院申辦公示催告，該掛失止付五日內即失效，其後系爭支
    票之票款亦已支付予賀盛華」等語。經查被告確於掛失翌日即至萬通商業銀行北
    台南分行陳明系爭支票並未遺失乙節，業據萬通商業銀行北台南分行職員丙○○
    結證屬實（見本院八十九年四月七日審理筆錄），而賀盛華亦已領得系爭支票之
    票款乙節，亦據賀盛華於警訊時陳述甚明，並有萬通商業銀行北台南分行開立與
    系爭支票同額之銀行本票影本在卷可稽。復查，被告自訴案外人甲○○詐欺案件
    ，被告於自訴狀中固自陳「支票係交予甲○○以支付會款」云云，但被告亦曾就
    部分被竊或遺失之支票聲請本院為公示催告，有本院民事庭通知在卷可稽。再查
    ，被告縱明知曾有支票交予甲○○以支付會款而非為甲○○所竊，惟本件被告陳
    報遺失之系爭支票，確非交予甲○○者，是就系爭支票而言，被告亦無明知非被
    竊而申報遺失之故意。末查，被告如非出於誤會而係有意誣告他人犯罪，實不可
    能於掛失翌日即向萬通商業銀行北台南分行通報，並即讓持有系爭支票之賀盛華
    領得系爭支票之票款（由萬通商業銀行北台南分行開立與系爭支票同金額之銀行
    本票支付）。綜上所述，被告辯稱一時誤會而誤報，並無誣告之犯罪故意等語，
    為可採信。此外復查無其他積極證據足資證明被告乙○○有公訴意旨所稱之誣告
    犯行，揆諸前揭說明，無法證明被告犯罪，應為被告無罪之諭知。
三、據上論斷，應依刑事訴訟法第三百零一條第一項，判決如主文。
中      華      民      國    八  十  九    年    四    月  二  十  一  日
                                    臺灣臺南地方法院刑事第一庭
                                        法  官  王  獻  楠
右正本證明與原本無異。
如不服本判決，應於判決送達後十日內，向本院提出上訴狀。
                                        書記官  陳  玉  果
中      華      民      國    八  十  九    年    四    月  二  十  一  日


司法院資訊處製作；財團法人民間司法改革基金會備份。
